【裁判字號】    91,上訴,3005
【裁判日期】    920326
【裁判案由】    違反槍砲彈藥刀械管制條例等
【裁判全文】
臺灣高等法院刑事判決                          九十一年度上訴字第三五號
    上  訴  人
    即  被  告  甲○○
                丁○○
右上訴人等因違反槍砲彈藥刀械管制條例等案件，不服臺灣新竹地方法院九十一年度
訴字第三五四號，中華民國九十一年八月三十日第一審判決（起訴案號：臺灣新竹地
方法院檢察署九十一年度偵字第八五七號），提起上訴，本院判決如左：
    主  文
原判決撤銷。
甲○○未經許可，持有可發射子彈具有殺傷力之改造玩具手槍，處有期徒刑壹年貳月
，併科罰金新台幣伍萬元，罰金如易服勞役，以銀元參佰元即新台幣玖佰元折算壹日
。扣案之仿ＣＯＬＴ廠ＭＫⅣ型半自動手槍製造之改造玩具手槍壹支（含手槍構成部
分之彈匣壹個，槍枝管制編號0000000000）、直徑約１０ＭＭ金屬彈頭之
土製子彈陸顆均沒收。
丁○○毀壞門扇於夜間侵入住宅竊盜，處有期徒刑壹年。
    事  實
一、甲○○明知可發射子彈具有殺傷力之改造玩具手槍、具殺傷力之子彈係屬槍砲彈
    藥刀械管制條例第四條第一項第一款、第二款所規定之槍砲、彈藥，非經中央主
    管機關即內政部之許可不得持有，於民國九十一年二月五日凌晨二時許，在新竹
    市○○路犁棧舞廳一樓外，拾獲具有殺傷力之仿ＣＯＬＴ廠ＭＫⅣ型半自動手槍
    製造之改造玩具手槍一支 (含手槍構成部分之彈匣一個，槍枝管制編號0000
    000000)、具殺傷力之土製子彈八顆 ( 直徑約１０ｍｍ，其中二顆鑑驗時
    試射耗去 )，竟意圖為自己不法所有，將該不詳姓名年籍之人所遺失之具有殺傷
    力之上開改造玩具手槍、子彈予以侵占入己，未經許可，而無故持有之，並旋即
    將上開具有殺傷力之改造玩具手槍及子彈攜回位在新竹市○○路九五巷三八弄十
    號七樓之五之租處藏放。嗣於翌 (六) 日凌晨四時許，警方據報前往甲○○上開
    租處偵辦丁○○竊盜案 (詳事實欄二所述) ，在丁○○所處可立即觸及之上開甲○○租處為附帶搜索而查扣上開具有殺傷力之改造玩具手槍及子彈，丁○○向警
    方供稱該屋承租人係甲○○，並提供甲○○之聯絡電話與警方，警方依據丁○○
    之供述因而對於甲○○即係上開具有殺傷力之改造手槍、子彈之持有人發生合理
    可疑之確信，甲○○於警方已確知其持有上開具有殺傷力之改造玩具手槍、子彈
    之梗概之後，始於同日上午十時許前往新竹市警察局第二分局文華派出所投案。
二、丁○○前於七十八年間，因竊盜案件，經台灣高等法院判處有期徒刑二年、刑前
    強制工作，又於八十四年間，因另犯強盜及收受贓物等案件，經台灣台北地方法
    院判處強盜罪有期徒刑七年六月、贓物罪有期徒刑六月，於同年五月十七日經被
    告撤回向台灣高等法院之上訴而確定，並經定執行刑為有期徒刑七年十月，另接
    續執行另案贓物案件拘役七十日之刑罰，於八十八年二月八日始假釋出獄，並付
    保護管束，假釋期間因行刑累進處遇縮短刑期至九十一年九月一日屆滿，惟丁○○於假釋期間內，猶不知悔改，先於八十九年六月七日又因準強盜案件，經台灣
    高等法院以九十年度上訴字第一○四號判處有期徒刑三年 ( 以上均未構成累犯)
    ，復於九十一年二月五日傍晚應朋友之邀，至新竹市為友人紋身，並暫住甲○○
    之上開租處，於翌 (六)日凌晨三時三十分許 (起訴書誤載為四時)，竟意圖為自
    己不法之所有，攜帶打火機一只，至同棟大樓之門牌號碼為新竹市○○路九五巷
    三八弄十號五樓之五之由戊○○、乙○○、丙○○及其他三名同事所共同承租之
    租處，先持該打火機將紗門靠近把手附近之紗網燒熔成一小圓孔 (毀損部分未據
    告訴) ，再以手伸入門閂打開紗門，再接續開啟並未上鎖之鐵門，使該具有防閑
    作用之紗門、鐵門均失其作用而啟門侵入現有人居住之戊○○等人租處，徒手竊
    取戊○○所有之藍色牛仔褲一條 (內有現金新台幣【下同】二千元、汽車鑰匙一
    支)及黑色腰包一個、乙○○所有之黑色長褲一條 (內有現金二十元)，得手後，
    正欲繼續搜尋財物之際，適為丙○○發現，丁○○隨即將所竊得之黑色腰包丟在
    房內地上，並迅速逃回上開甲○○租處，將大門緊閉，並伺機將前開竊得之贓物
    ，由窗戶丟至同樓同號二樓之二住處之陽台上，戊○○、乙○○及丙○○等三人
    則自後尾隨跟追至甲○○上開租處，確知丁○○即為竊賊，並報警處理。
三、案經新竹市警察局第二分局報告台灣新竹地方法院檢察署檢察官偵查起訴。
    理    由
甲、被告甲○○部分：
一、訊據被告甲○○對於右時、地拾獲上開具有殺傷力之改造玩具手槍及子彈之事實
    ，迭於警訊、偵查、原審及本院審理時均坦承不諱，復有上開具有殺傷力之改造
    玩具手槍、子彈扣案可稽，被告此部分之供述自堪採信，惟被告仍矢口否認有何
    違反槍砲彈藥刀械管制條例犯行，辯稱：我拾獲後原想送交警察機關處理，但尚
    未及送至警察機關即為警查獲，我沒有將該改造玩具手槍、子彈據為己有之侵占
    意思，更非無故持有該改造玩具手槍、子彈，且我不知該改造玩具手槍、子彈，
    具有殺傷力，況且我是在警方尚不知犯罪人為何人之前即主動向警察機關自首，
    原審未據自首之例減輕其刑，亦有不當，云云，惟查：
(一)扣案之槍枝及子彈，經送內政部警政署刑事警察局鑑定，送驗之槍枝一支為改造
    九０手槍（含彈匣一個，槍枝管制編號為0000000000號），係由仿Ｃ
    ＯＬＴ廠ＭＫⅣ型半自動手槍製造之金屬玩具手槍換裝土造金屬槍管及土造金屬
    撞針改造而成，機械性能良好，可擊發適用子彈，認具殺傷力，另子彈八顆部分
    ，認均係由長約二一ｍｍ、外徑約一一ｍｍ之土造金屬彈殼加裝直徑約一○ｍｍ
    之土造金屬彈頭而成之土造子彈（其中二顆鑑驗時試射耗去），均可擊發，認具
    殺傷力，此有該局九十一年二月二十七日刑鑑字第０九一００二八四二二號鑑驗
    通知書一紙在卷可稽，該扣案之改造玩具手槍、子彈確具殺傷力，被告所辯其不
    知該扣案之改造玩具手槍、子彈具有殺傷力云云，委無足採。
(二)被告甲○○係於九十一年二月五日凌晨二時許，在新竹市○○路犁棧舞廳一樓外
    ，拾獲具有殺傷力之改造玩具手槍、子彈，而後藏置於其上開租處，因警方查辦
    同案被告丁○○竊盜案，而在同案被告丁○○所處可立即觸及之上開甲○○租處
    為附帶搜索而查扣上開具有殺傷力之改造玩具手槍及子彈，其間長達二十六小時
    ，倘被告甲○○於拾獲之初確有送交警察機關之意，實不乏充分之時間，然竟均
    未為之，反將之藏置於其租處，被告甲○○有將拾獲之改造玩具手槍、子彈據為
    己有之侵占及無故持有之犯意已飛躍表動於外，被告所辯其係欲送交警察機關處
    理，然未及送交即為警查獲云云，亦不足採。
(三)證人即新竹市警察局第二分局文華派出所員警己○○於本院調查時結證稱：「九
    十一年二月六日，他 (指被告甲○○) 到派出所時，我們不知道他是槍、彈的持
    有人，我們主管說有人來自首。當時我們所裡好幾個人，是人家跟我說槍枝是甲○○的，他來投案。我們裡面同仁有知道這個訊息，已經有要去帶他回來，他才
    來投案」等語，對於被告甲○○是否自首一節，其證述前後似有所矛盾，然其語
    意，似認被告甲○○到派出所前已知其犯罪事實，本院為求慎重，發函新竹市警
    察局第二分局文華派出所指派明瞭被告甲○○投案始末之員警到庭做證，證人即
    新竹市警察局第二分局文華派出所員警蕭學于於本院調查時結證稱：「找到槍後
    ，因為該住處內沒有其他的人，我們就把丁○○帶回派出所，然後問他槍是誰的
    ，他說槍不是他的，那個地方還有另外兩個人住，他有提供那兩個人的電話以及
    綽號，他有跟我們所長說叫庚○○，另外一個是說甲○○或其綽號，我就不清楚
    了，我們有先查前科，有查到庚○○，庚○○說不是他的，所長有打電話去聯絡
    甲○○叫他說明，他有承認槍是他的，但是一直拖到十點才過來做筆錄」、「我
    們是直接聯絡甲○○，沒有跟房東聯繫過，因為我們也不知道房東是誰」、「 (
    是否在甲○○到案之前已經知道槍的所有人是誰？) 是，我們先排除庚○○，而
    且電話中甲○○也有承認槍是他的」等語，且據卷附新竹市警察局第二分局於九
    十二年二月十七日以竹市警二分刑字第０九二００一一四八三號函附之由文華派
    出所制作之報告明載：「職警員蕭學于等人於九十一年二月六日於四時許接獲民
    眾報案，於新竹市○○路九五巷十八弄十號七樓之二號房查獲丁○○竊盜案。並
    於屋內當場查獲改造手槍一把及子彈十八發，查獲現場只有竊嫌丁○○一人。經
    帶返所偵訊李嫌坦承竊取乙○○等人衣褲現金等財物，並供稱該把改造手槍及十
    八發子彈為與渠同住之友人甲○○所有與其無關。經嫌犯丁○○告知承辦人員甲○○之聯絡電話後、經警方以電話多次聯絡，嫌疑人甲○○才於同日上午十時到
    所製作調查筆錄。王嫌到所製作筆錄前，職等已經由李嫌供述知道改造手槍及子
    彈為甲○○所有，另王嫌到案後亦坦承該把手槍為其所有。懇請鈞長鑒核」等語
    。是被告甲○○係於警察機關已因同案被告丁○○之供述而對於被告甲○○即係
    上開具有殺傷力之改造手槍、子彈之持有人發生合理可疑之確信，被告甲○○於
    警察機關已知悉其犯罪事實之概梗之後始行投案而非自首，被告甲○○所辯其係
    自首云云，亦不足採。
綜上，被告甲○○確係本於侵占及無故持有具殺傷力改造玩具手槍、子彈之犯意而持
有該具殺傷力之改造玩具手槍、子彈，且係警方查悉其身分後始向警方投案之情，其
事證已至明確，自應依法論科。
二、核被告甲○○所為，係犯刑法第三百三十七條之侵占遺失物罪，槍砲彈藥刀械管
    制條例第十一條第四項未經許可，持有其他可發射子彈具有殺傷力之改造玩具手
    槍罪及同條例第十二條第四項未經許可，持有具有殺傷力子彈罪 (被告一行為同
    時持有具殺傷力之土造子彈八顆，僅侵害一社會法益，屬單純一罪) ，被告以一
    行為同時觸犯槍砲彈藥刀械管制條例第十一條第四項之未經許可，持有可發射子
    彈具有殺傷力之改造玩具手槍罪及第十二條第四項之未經許可，持有子彈罪，為
    想像競合犯，應從一重之槍砲彈藥刀械管制條例第十一條第四項之未經許可，持
    有可發射子彈具有殺傷力之改造玩具手槍罪處斷。又被告所犯上開刑法第三百三
    十七條之侵占遺失物罪、槍砲彈藥刀械管制條例第十一條第四項未經許可，持有
    其他可發射子彈具有殺傷力之改造玩具手槍罪二罪間，互有方法結果之牽連關係
    ，為牽連犯，應從一重之槍砲彈藥刀械管制條例第十一條第四項未經許可，持有
    其他可發射子彈具有殺傷力之改造玩具手槍罪處斷。
三、原審對被告甲○○予以論罪、科刑，固非無見，惟查被告甲○○自警訊伊始均供
    稱該扣案之手槍、子彈均係其於右揭時、地所拾獲，而拾獲槍、彈之情，事所恆
    有，亦不乏見諸報章媒體，原判決徒以扣案之槍枝及手彈目前均非屬流通之物，
    且取得不易，價值不低，顯難輕易拾獲等詞，而遽認被告甲○○所供為不可採，
    已屬率斷，且對於被告甲○○如何自一姓名年籍不詳之成年人處收受扣案之槍、
    彈，其認定之依據為何，及被告甲○○收受原因究係單純持有或寄藏，均未有所
    說明，而未論處被告亦犯刑法三百三十七條之侵占遺失物罪，有所未合。被告提
    起上訴，否認部分犯罪並稱其係自首，雖無理由，然原判決既有如上之違誤，即
    屬無可維持，應由本院予以撤銷改判。爰審酌被告甲○○素行非佳，無故持有具
    殺傷力之改造手槍及子彈，嚴重危害社會安全，影響社會治安甚鉅，然被告甲○○單純持有手槍及子彈，未曾攜帶外出犯案，且數量尚非龐大，並參酌其品行、
    犯罪之動機、目的、手段、生活狀況、智識程度、犯罪後坦承客觀之持有槍、彈
    犯行，態度良好等一切情狀，量處如主文第二項所示之刑，並就併科罰金部分諭
    知易服勞役之折算標準，以資懲儆。末查扣案具有殺傷力之改造玩具手槍一支（
    含手槍構成部分之彈匣一個，槍枝管制編號：0000000000）及土製子
    彈六顆（直徑約１０ｍｍ），均係違禁物，爰依刑法第三十八條第一項第一款宣
    告沒收。至原扣案具有殺傷力之土製子彈二顆，於鑑驗過程中已擊發，失其子彈
    違禁物之性質，另扣案之其餘土製子彈十顆，經鑑定結果均不具殺傷力，亦非違
    禁物，自無庸宣告沒收；又被告行為時之槍砲彈藥刀械管制條例第十九條關於強
    制工作之規定，業已於九十年十一月十四日修正時刪除，依刑法第二條第二項之
    規定，自無諭知強制工作之餘地，均附此敘明。
乙、被告丁○○部分：
一、訊據被告丁○○固坦承於九十一年二月六日凌晨三時三十分許，在新竹市○○路
    九五巷三八弄十號七樓之五被告甲○○租處向戊○○、乙○○等人承認確有竊取
    戊○○、乙○○等人之衣物，並向戊○○、乙○○等人下跪請求原諒之情，核與
    證人即被害人戊○○、乙○○證述之情節相符，被告丁○○此部分之供述，自堪
    採信，惟仍矢口否認有何竊盜犯行，辯稱：我當時正開啟甲○○租處大門要下樓
    出去辦事，戊○○等人剛好站在門口，並稱我是小偷，我極力否認，戊○○等人
    仍不相信，並說要打我，而且說要報警，並說如果我承認是小偷，他們即不報警
    ，因他們人多勢眾，在此情形下，我才下跪承認係小偷，並請求原諒，但他們仍
    然報警，我確未行竊，之所以承認行竊，純係當時氣氛使然云云，惟查：
(一)被告丁○○於右揭時、地進入戊○○等人所承租之屋內竊取戊○○所有之藍色牛
    仔褲一條 ( 內有現金二千元、汽車鑰匙一支)及黑色腰包一個、乙○○所有之黑
    色長褲一條 (內有現金二十元) ，甫得手，即為丙○○發覺，並叫喚戊○○、乙○○，被告丁○○乃將已竊得之黑色腰包丟於房內倉皇逃逸，經戊○○、乙○○
    等人自後追趕，在視線始終未離開竊賊之情形下追至上開被告甲○○租處，經戊○○、乙○○敲門，被告丁○○許久才開門，被告丁○○起先並不承認係竊賊，
    經周光智等人告以已報警，倘仍不肯吐實，警察來就將你抓走，若現在告訴我們
    東西放在何處，我們就原諒你，被告丁○○即承認竊盜，並稱東西已遭其從窗戶
    丟下，且向戊○○等人下跪，請求戊○○等人原諒，後來確在陽台找到失竊之衣
    物等情，迭據證人戊○○、乙○○於警訊、偵查及本院調查時結證在卷，而被告
    丁○○與證人戊○○、乙○○間，彼此素不相識，更無嫌怨，證人戊○○、乙○○自無設詞攀誣被告丁○○之理，且證人戊○○、乙○○是在視線始終未離開竊
    賊之情形下尾隨跟追目睹被告丁○○進入上開被告甲○○租處，而當時被告甲○○租處內，僅被告丁○○一人，亦無誤認之理，證人戊○○、乙○○之證述自堪
    採信。
(二)證人即據報前往現場處理之員警蕭學于於本院調查時結證稱：丁○○說東西他丟
    在陽台上，我們從窗戶往外看，有看到衣褲掛在陽台上等語，核與證人戊○○、
    余青鋒證述確係在陽台上尋獲失竊之物之情節相符，並有證人戊○○、乙○○出
    具之贓物領據各一紙在卷可稽，倘被告丁○○非本件竊賊，何以能明確指出其竊
    盜所得之贓物之所在，並據以尋獲，又被告丁○○若非竊賊，衡情自當理直氣壯
    靜候警方處理，何以聽聞已報警處理，即當場向證人戊○○、乙○○下跪，並請
    求原諒，顯見其畏罪情虛，益徵證人戊○○、乙○○之證述確屬真實。
(三)證人戊○○於偵查時雖證稱：「（你們房屋何處被破壞？）房門紗窗上的紗網被
    破壞一個洞，不知道是用何工具弄的」等語，本院為明瞭該紗門究係遭何種器物
    破壞？於本院調查時傳訊證人戊○○、乙○○到庭做證，證人戊○○於本院調查
    時結證稱：洞不是很大，是不規則的圓形，案發之前應該是沒有壞掉，破壞掉的
    旁邊還有燒焦的痕跡，有黑黑一點一點，所以我判斷應該是用打火機燒的」等語
    ，證人乙○○結證稱：紗門把手附近有被撐開等語，參諸證人戊○○、乙○○於
    本院調查時之證述，被告丁○○顯然先以打火機將紗門靠近把手處之紗網燒熔成
    一小圓孔，再以手伸入門閂開啟紗門，難認被告丁○○於行竊之時有攜帶任何客
    觀上足以傷害人之生命、身體之兇器。
綜上，被告丁○○先持打火機將紗門靠把手處之紗網燒熔成一小圓孔，再以手伸入門
閂打開紗門，接續開啟並未上鎖之鐵門，啟門侵入現有人居住之住宅行竊得手之情，
其事證亦已明確，自應依法論處。
二、核被告丁○○所為，係犯刑法第三百二十一條第一項第一款、第二款之毀壞門扇
    於夜間侵入住宅竊盜罪，被告丁○○雖侵入新竹市○○路九五巷三八弄十號五樓
    之五之由戊○○、乙○○、丙○○及其他三名同事所共同承租之住處，同時竊盜
    分屬被害人戊○○、乙○○二人所有之衣物，而侵害被害人同先智、乙○○對於
    其所有物之監管權，然此非被告丁○○所能知悉，仍僅成立一個刑法第三百二十
    一條第一項第一款、第二款之毀壞門扇於夜間侵入住宅竊盜罪，不生數罪問題(
    參照最高法院二十九年度上字第一四０三號判例意旨)。
三、原審對被告丁○○予以論罪、科刑，固非無見，惟查，原判決：(一)被告丁○○
    所竊得之被害人戊○○之藍色牛仔褲內尚有汽車鑰匙一支，原審漏未載明；(二)
    被告丁○○在上開被害人戊○○等人之租處，雖同時竊取分屬被害人戊○○、乙○○二人所有之衣物，如前所述，仍屬單純一罪，原審認係想像競合犯，亦有未
    洽；(三)被告丁○○係持打火機將紗門靠近把手處之紗網燒熔成一小洞以利其以
    手開啟門閂，原審未傳訊被害人戊○○、乙○○詳究紗門毀壞之情形，徒以被告
    丁○○所行竊之上開被害人戊○○等人租處，於事後發現附於紗門上之紗窗遭受
    毀壞，即認定被告丁○○於行竊之時，應係攜帶客觀上有傷人身體或性命，具有
    危險性之兇器為之，遽認被告亦觸犯刑法第三百二十一條第一項第三款之加重情
    形，亦有未合。被告提起上訴，否認部分犯罪，雖無理由，然原判決既有如上之
    違誤，即屬無可維持，應由本院予以撤銷改判。爰審酌被告丁○○素行非佳，身
    強體壯，卻不知謀求正當工作賺取報酬，自甘淪為宵小行竊，本案犯罪所生危害
    及犯後飾詞卸責等一切犯罪情狀，量處如主文第三項所示之刑，以資懲儆。又被
    告丁○○持供犯本件加重竊盜罪所用之打火機一個，並未扣案，且因被告丁○○
    否認涉案，而無任何證據足以證明確係被告丁○○所有，亦非違禁物，爰不另為
    沒收之諭知，併此敘明。
據上論結，應依刑事訴訟法第三百六十九條第一項前段、第三百六十四條、第二百九
十九條第一項前段，槍砲彈藥刀械管制條例第十一條第四項、第十二條第四項、刑法
第十一條前段、第三百二十一條第一項第一款、第二款、第三百三十七條、第五十五
條、第四十二條第二項、第三十八條第一項第一款，罰金罰鍰提高標準條例第二條，
現行法規所定貨幣單位折算新台幣條例第二條，判決如主文。
本經檢察官呂光華到庭執行職務。
中      華      民      國    九十二    年      三      月    二十六    日
                              臺灣高等法院刑事第二十四庭
                                  審判長法  官  陳  貽  男
                                        法  官  陳  憲  裕
                                        法  官  徐  世  禎
右正本證明與原本無異。
被告甲○○部分如不服本判決應於收受送達後十日內向本院提出上訴書狀，其未敘述
上訴之理由者並得於提起上訴後十日內向本院補提理由書（均須按他造當事人之人數
附繕本）。
被告丁○○部分不得上訴。
                                        書記官  陳  玲  憶
中      華      民      國    九十二    年      三      月    二十六    日
附論罪科刑法條：
槍砲彈藥刀械管制條例第十一條第四項
未經許可，持有、寄藏或意圖販賣而陳列第一項所列槍砲者，處一年以上
七年以下有期徒刑，併科新臺幣七百萬元以下罰金。
刑法第三百二十一條第一項第一款、第二款
犯竊盜罪而有左列情形之一者，處六月以上、五年以下有期徒刑：
一  於夜間侵入住宅或有人居住之建築物、船艦或隱匿其內而犯之者。
二  毀越門扇、牆垣或其他安全設備而犯之者。


司法院資訊處製作；財團法人民間司法改革基金會備份。
